【裁判字號】    99,台上,3980
【裁判日期】    990624
【裁判案由】    強盜等罪
【裁判全文】
最高法院刑事判決            九十九年度台上字第三九八０號
上  訴  人  甲○○
選任辯護人  林期律師
上列上訴人因強盜等罪案件，不服台灣高等法院台中分院中華民
國九十九年三月九日第二審判決（九十八年度上訴字第二四七八
號，起訴案號：台灣彰化地方法院檢察署九十八年度偵緝字第三
七二、三七三號），提起上訴，本院判決如下：
    主  文
上訴駁回。
    理  由
按刑事訴訟法第三百七十七條規定：上訴於第三審法院，非以判
決違背法令為理由，不得為之；是提起第三審上訴，應以原判決
違背法令為理由，係屬法定要件。如果上訴理由書狀並未依據卷
內訴訟資料具體指摘原判決不適用何種法則或如何適用不當，或
所指摘原判決違法情事，顯與法律規定得為第三審上訴理由之違
法情形不相適合時，均應認其上訴為違背法律上之程式，予以駁
回。又不服第一審判決而上訴於第二審法院者，依刑事訴訟法第
三百六十一條第二項規定，所提第二審「上訴書狀應敘述具體理
由」，為法律上應具備之程式；既稱「具體理由」，自須舉出該
案相關之具體事由，足為其所主張第一審判決有違法或不當情事
之所憑者，始克相當，如僅徒托空言或泛詞指摘第一審判決認事
用法或量刑不當、採證違法、判決不公等，即屬未敘述具體理由
，所提第二審上訴不合法律上之程式，得不經言詞辯論，由第二
審法院予以判決駁回。再刑事訴訟法第三百六十七條但書增定「
上訴書狀未敘述理由」，由第二審法院審判長定期間先命補正之
規定，依其文義，僅指未敘述「理由」，而非未敘述「具體理由
」，即係針對全然未敘述理由之上訴書狀所為規範，自不包括已
敘述之理由係空泛、不具體者在內。是第二審法院僅須對於完全
未敘述理由之上訴書狀，定期命補正；對於載有具體或空泛（不
具體）理由之上訴書狀，則無庸裁定命補正。本件上訴人甲○○
不服第一審判決論處強盜二罪及未經許可持有改造手槍一罪部分
計三罪罪刑，提起第二審上訴之理由僅泛稱：扣案槍枝係王唯任
所有，非伊所交付，伊因初未到案說明，致遭同案被告推卸罪責
，顯受有冤抑。嗣伊到案後，同案被告良知未泯，已翻異前詞，
請予審慎調查釐清等語，有其所提上訴理由書狀在原審卷內可稽
。就此以觀，上訴人之第二審上訴理由，並未舉出第一審判決有
何違法或不當之具體事由，揆諸前開說明，屬未敘述具體理由，
所提第二審上訴不合法律上之程式；原審因此未裁定命其補正，
而不經言詞辯論，逕以判決駁回，於法委無不合。上訴意旨指稱
：(一)、扣案槍枝係王唯任所有，非伊所有或持有，而擄鴿所得金
額，伊未參與朋分，請斟酌其一時誤念致罹刑章，從輕處刑。(二)
、伊於第二審上訴已敘述具體理由，原判決混淆上訴合法與否暨
有無理由之判斷，適用法則要屬不當。況原判決就上訴書狀所載
理由已為實體論斷，卻又謂伊之第二審上訴未敘述具體理由，併
有理由矛盾之可議云云。核其上開所述，僅係以自己之說詞，空
言否認犯行，仍難謂屬「具體理由」。又原審係以上訴人在第二
審之上訴不合法律上程式，予以駁回，並未就實體事項為審理，
上訴意旨謂原判決已為實體論斷，亦屬誤會。而第三審為法律審
，僅在審查第二審判決有無違背法令。上訴人其餘上訴意旨，均
係對實體事項為爭執，並非針對原審之程序判決違背法令執為指
摘，亦難認係適法之第三審上訴理由。其此部分上訴違背法律上
之程式，均應予駁回。又本件係從程序上駁回上訴，上訴人請求
從輕處刑，無從審酌；而上訴人另就收受贓物（二罪）及恐嚇取
財（一罪）提起第三審上訴部分，業經原法院於民國九十九年四
月十四日裁定駁回該部分上訴，已告確定，均附予敘明。
據上論結，應依刑事訴訟法第三百九十五條前段，判決如主文。
中    華    民    國  九十九  年    六    月  二十四  日
                      最高法院刑事第八庭
                          審判長法官  洪  文  章
                                法官  王  居  財
                                法官  郭  毓  洲
                                法官  黃  梅  月
                                法官  張  清  埤
本件正本證明與原本無異
                                      書  記  官
中    華    民    國  九十九  年    六    月  二十八  日
                                                      Q

司法院資訊處製作；財團法人民間司法改革基金會備份。
